# 陈版股权稀释丧失控制权合并报表会计处理

提问人：sunzbshiye 时间：2018-03-22 21:48:04
对于稀释股权合并报表调整分录的理解如下：
根据准则解释第 7 号，在合并报表中按照《 33 号准则-合并财务报表》处理。 从个别报表调整到合并报表 1 、对于处置产生的投资收益，个别报表按照剩余股权享有的增资溢价份额确认为投资收益，合并报表由于处置部分未收到任何对价，视为零，相当于①亏了处置部分享有的子公司可辨认净资产公允价以及对应比例的商誉，②考虑权益法调整计入投资收益，因此总的亏损金额为①-②；调整分录： 借：投资收益 （个别报表与合并报表差额）贷：资本公积 （贷方不知道记啥，请陈版指点） 2 、剩余部分长期股权投资存在的差异，个别报表剩余部分长投权益法调整，而合并报表剩余部分长投是终止确认后按照折算公允价重新计量。调整分录：借：长期股权投资 ----折算公允价 投资收益 ----- 倒轧 贷：长期股权投资 -----个别报表剩余长投权益法调整后金额+资本溢价按新持股比例享有的份额；
请教陈版： 1 、前述处置部分的处理是否正确，标红的科目应该是什么，正确的应该如何处理？ 2 、剩余部分处理是否正确，正确的应该如何处理。 感激不尽！！

回答人：chenyiwei
1 、合并报表层面应达到《企业会计准则第 33 号——合并财务报表（ 2014 年修订）》第五十条规定的处理效果，无论单体还是合并层面，此时都不会形成资本公积。单体层面可能追溯前期，而合并的关键在于根据合并报表准则上述规定恰当计算处置损益。这两者的处置损益计算的基础和结果都有很大不同。 2 、由于两个层面的权益法核算基础和结果差异较大，且影响因素较多，建议分别先按照各自层面的核算规定计算出应有的各自层面处理结果，再通过差异比较倒挤抵销分录。

提问人：sunzbshiye 时间：2018-03-23 09:38:25
陈版，非常感谢您耐心指导！还想继续请教一下：
对于处置损益计算的结果差异，合并报表调整分录如何处理，借，投资收益，对方科目是什么？我实在想不出来。

回答人：chenyiwei
对应于以前年度累积留存收益的部分，调整年初未分配利润；本年度净利润的影响部分调整投资收益；其他原因则需个案分析其处理原则。

提问人：zoujiecpa 时间：2018-03-26 17:06:59
陈老师：如果子公司股权被稀释后有重大影响改权益法核算，原子公司在合并报表层面确认的超额亏损如何处理呢？感谢指导！！！

回答人：chenyiwei
按证监会监管问题解答 2009 年第 1 期第三个问题处理。

提问人：marse 时间：2018-03-30 23:50:45
陈老师，我也遇到了唯一子公司其他股东增资稀释了母公司股权导致失去控制的问题，失去控制时间是在 12 月 29 日，在同时母公司还对子公司增资用于补亏（计入子公司资本公积）。想请教您几个问题1.年底由于失去子公司，母公司是不是还需要把失去控制前的利润表和现金流量表编制合并报表？2.在个别报表对长投进行权益法调整后，还需要考虑合并报表处理吗？

回答人：chenyiwei
丧失控制权当年度还是要编制合并利润表和合并现金流量表的。编制原则与正常编制时一致。

提问人：marse 时间：2018-03-31 10:43:47
陈老师我还想再咨询一下，因为子公司是其他股东增资丧失控制的，而且在丧失控制前各股东按原持股比例进行了投资补亏，计入子公司资本公积，现在成本法转权益法核算长投，除了追溯调整，准则上说模拟处置的方法，那需要考虑处置收益吗？

回答人：chenyiwei
需要考虑处置损益。首先按原比例补亏，增加投资成本和对应的在原子公司净资产中份额；然后以调整后的投资成本为基础，按解释7 号第一条处理。